臺灣高等法院臺南分院刑事裁定　　　　　96年度交抗字第51號
抗　告　人
即受處分人　甲 ○ ○
上列抗告人因違反道路交通管理處罰條例案件，不服臺灣臺南地
方法院中華民國95年12月29日所為裁定（95年度交聲字第0730號
），提起抗告，本院裁定如下：
    主  文
抗告駁回。
    理  由
一、本件抗告意旨略以：抗告人即受處分人甲○○在被罰闖紅燈
    當時係認為簽名了事，且罰款應與未帶安全帽一樣，故未予
    注意；又陳仕翔當時只是小學學生，並不是辨別事理之人，
    且未住本人戶籍內，是本人一直未收到裁罰通知單，是後來
    才知要被註銷駕照云云。
二、聲明異議意旨略以：異議人即受處分人（抗告人）對於民國
    （下同）九十年一月十二日被警方開具闖紅燈罰單一事，本
    認為當時只是未戴安全帽而與員警爭吵，惟員警故予本人開
    立闖紅燈，抗告人認為不應因此事而註銷本人之駕照等語。
三、按受處分人不服道路交通管理處罰條例第八條主管機關所為
    之處罰，得於接到裁決書之翌日起二十日內，向管轄地方法
    院聲明異議；道路交通管理處罰條例第八十七條第一項定有
    明文。次按交通法庭認聲明異議不合法律上之程式或其異議
    權已喪失者，應以裁定駁回之；道路交通案件處理辦法第十
    八條前段亦設有明文規定。又處理違反道路交通管理事件，
    有關文書送達之程序，準用行政程序法送達之規定；違反道
    路交通管理事件統一裁罰標準及處理細則第五條亦定有明文
    。而行政程序法中對於文書送達，於應受送達人之住居所、
    事務所或營業所為之。但在行政機關辦公處所或他處會晤應
    受送達人時，得於會晤處所為之；於應送達處所不獲會晤應
    受送達人時，得將文書付與有辨別事理能力之同居人、受僱
    人或應送達處所之接收郵件人員，行政程序法第七十二條第
    一項、第七十三條第一項分別定有明文。
四、經查：
  (一)本件抗告人即受處分人（以下簡稱抗告人）甲○○因違反交
    通道路管理處罰條例，經舉發單位「台南縣警察局」填製「
    舉發違反道路交通管理事件通知單」，移送原處分機關即「
    交通部公路總局嘉義區監理所台南監理站」（以下簡稱原處
    分機關），再由原處分機關於九十四年十月二十八日以嘉監
    南字第裁74-M00000000號裁決書，由郵政機關之郵務人員寄
    送至抗告人位在台南市○○街一四六巷十九號住所地，並於
    同年月三十一日送達等情，有「台南縣警察局」舉發違反交
    通管理事件通知單、「交通部公路總局嘉義區監理所台南監
    理站」違反道路交通管理事件裁決書及掛號郵件收件回執各
    一份附卷可稽（見原法院95年交聲字第0730號卷第卷第17至
    19頁）。
  (二)又抗告人自八十二年十月五日起即設籍於臺南市○○街一四
    六巷十九號內，有其「戶籍謄本」一紙附卷可憑（見同上卷
    第04頁），且本件抗告人並未向監理單位事先陳報送達文書
    之住址；而本件裁決書確已經原處分機關託由郵政機關為送
    達，經送達於抗告人之上開住所，因不獲會晤抗告人，而將
    該裁決書付與陳仕翔代收，有前揭掛號郵件收件回執影本一
    份附卷可參；則揆諸前揭說明及行政程序法之規定，本件裁
    決書，自九十四年十月三十一日即已發生合法送達之效力，
    應可認定。惟抗告人卻遲至九十五年七月六日始向原處分機
    關具狀對本件裁決處分聲明異議（見同上卷第01頁），其異
    議顯已逾道路交通管理處罰條例第八十七條第一項所定之二
    十日不變期間，洵堪認定。
  (三)依上，抗告人對本件裁決書處分聲明異議，既已逾道路交通
    管理處罰條例第八十七條第一項所定之二十日不變期間，其
    對本件裁決書處分聲明異議已不合法律上之程式，且無從補
    正，自應予以駁回。
五、至抗告人雖以前揭情詞抗辯，惟按本件原處分機關之裁決書
    係由有辨別事理能力之陳仕翔（80年07月23日出生，當時已
    年滿十四歲）代收，已如上述；依上揭「掛號郵件收件回執
    」觀之，在收件人蓋章欄處蓋有「陳仕翔」之印文，而陳仕
    翔為抗告人之姪子，於有郵件送至「台南市○○街一四六巷
    十九號」處所時，既得隨時取得並蓋用自己之印章代為收受
    郵件，衡諸事理顯然陳仕翔應與抗告人共同生活在「台南市
    ○○街一四六巷十九號」處所，應堪認定；另抗告人於原法
    院訊問時陳稱：「我覺得超過就超過，那又怎麼樣（即指對
    於逾期提出異議，抗告人有何意見）。」「我覺得沒有多少
    錢，遲一點再去異議，可能會增加罰款也沒有多少，時間到
    了，我再去異議，我不知道，沒有即時提出異議會被註銷。
    當時我急著出國探親（即指對於法定二十日內需提出異議，
    有何意見）。」（見同上卷第11頁）等語，則究其陳述內容
    以觀，顯見抗告人應有收到上揭原處分機關之裁決書，及其
    係因一己輕忽始致未於法定聲明異議期間內提出異議等情，
    洵足認定。是以，抗告意旨以陳仕翔非係有辨別事理能力人
    且未住於「台南市○○街一四六巷十九號」處所等語，憑以
    抗告，而就抗告人確有收受裁決書一事諉為不知，實不足採
    ，亦不足採為有利於抗告人之認定。
六、綜上所述，原法院以抗告人對本件裁決書處分聲明異議，已
    逾道路交通管理處罰條例第八十七條第一項所定之二十日不
    變期間，其對本件裁決書處分聲明異議已不合法律上之程式
    ，且無從補正，而駁回抗告人之異議；本院經核並無違誤。
    抗告人抗告意旨仍執陳詞指摘原裁定不當，請求撤銷原裁定
    ，為無理由，應予駁回。
七、據上論結，應依道路交通案件處理辦法第26條，刑事訴訟法
    第412條，裁定如主文。
中　　華　　民　　國　　96　　年　　3 　　月　　27　　日
                  刑事第三庭    審判長法　官  陳義仲
                                      法　官  宋明蒼
                                      法　官  張世展
以上正本證明與原本無異。
不得再抗告。
　　　　　　　　　　　　　　　　　　　書記官  魏芝雯
中　　華　　民　　國　　96　　年　　3 　　月　　29　　日
